【裁判字號】    88,易,4016
【裁判日期】    890307
【裁判案由】    重利
【裁判全文】
臺灣板橋地方法院刑事判決                        八十八年度易字第四○一六號
    公  訴  人  臺灣板橋地方法院檢察署檢察官
    被      告  甲○○
    選任辯護人  邱創舜
右列被告因重利案件，經檢察官提起公訴（八十八年度偵字第二○一二一號），本院
判決如左：
    主  文
甲○○共同乘他人急迫，貸以金錢，而取得與原本顯不相當之重利，處有期徒刑參月
，如易科罰金以參佰元折算壹日。
    事  實
一、甲○○曾於八十五年七月十二日因重利案件，經本院判處有期徒刑三年、緩刑二
    年確定（未構成累犯），仍與自稱「林國哲」之成年男子，基於重利之犯意聯絡
    ，由「林國哲」提供款項，甲○○則負責交付借款及收取利息，於民國（下同）
    八十八年一月二十日，在台北市○○○路某百貨公司前，趁乙○○因經濟困窘處
    於急迫之際，貸予乙○○新臺幣（下同）三萬元，並從中收取每月一萬八千元之
    重利，約定以每十天為一期，利息為六千元（月息為二十分），延遲繳納利息者
    ，每日需加付利息二千元，並於借款時當場囑乙○○書立借據，且抄錄乙○○國
    民身分證上之年籍資料以供擔保，藉此方式出借款項予乙○○，而共同取得與原
    本顯不相當之重利。嗣因乙○○無法負荷高利貸款而向警方報案，於八十八年六
    月十四日下午二時許，甲○○依約前往台北市○○○路圓環附近之彰化銀行向乙
    ○○收取利息時，為警當場查獲，而循線偵悉上情。
二、案經台北市政府警察局移送台灣士林地方法院檢察署呈請台灣高等法院檢察署核
    轉台灣板橋地方法院檢察署檢察官偵查起訴。
    理  由
一、訊之被告甲○○固坦承有於前開時地向被害人乙○○收取款項之事實，惟矢口認
    有何重利之犯行，辯稱：其於八十八年農曆年前後，在台北縣三重市認識「林國
    哲」，渠囑其代收賭債，每次交付其五百元之佣金為代價，其以為所收取之款項
    為賭債，不知係利息云云。經查，右揭事實，業據被害人乙○○於警訊時指述甚
    詳（見台灣士林地方法院檢察署八十八年度偵字第六二○○號偵查卷第五至七頁
    ），被害人乙○○於警訊時並與被告當場對質而指認被告確係交付彼款項及收取
    利息之人不虛（見同上偵查卷第十二頁）；再證人即當場查獲被告之台北市政府
    警察局刑警大隊偵查員陳貴鵬於本院調查時亦到庭證述被害人乙○○報警後，於
    繳納利息時，即請警方人員配合前往，至現場後，乙○○指稱被告即為出借彼款
    項之人，伊等乃依據乙○○之指認而逮捕被告等節明確（見本院八十八年十二月
    三日訊問筆錄），則被告既自承有二次代林國哲向乙○○收取款項之情（見本院
    八十九年二月二十二日審判筆錄），參以其亦交付借款予乙○○乙節，其諉稱不
    知係收取利息，尚難採信。從而，被告與林國哲貸與被害人三萬元，每十天為一
    期，利息為六千元，月息為二十分，此異於尋常之高額利率，不僅與民法第二百
    零三條所定之週年利率百分之五之法定利率、民法第二百零五條所定之最高利率
    週年利率百分之二十之限制，相去甚遠，且相較於目前銀行放款利率，亦過於懸
    殊，衡諸目前社會經濟情況，被告係取得與原本顯不相當之重利，至為明顯。且
    依此事實，堪認借款人願負擔如此重利並於嚴苛質押擔保條件下仍為借款，應係
    出於臨時缺錢而急需用錢之情況無訛，況據被害人乙○○於警訊時陳稱係因一時
    急迫，無處可借款，且在無借貸經驗之情況下上當，而令對方取得高額利息，現
    感到很後悔等語，尤足證明此一事實。綜上所述，被告前開所辯，顯係事後卸責
    之詞，尚不足採。本件事證已臻明確，被告犯行洵堪認定，應予依法論科。
二、核被告所為，係犯刑法第三百四十四條之重利罪。被告與自稱「林國哲」之成年
    男子間，就前揭重利犯行，有犯意聯絡及行為分擔，俱為共同正犯。爰審酌被告
    已有重利前科，仍因巧取利益之貪念所惑犯本件之罪，與其借款次數及金額均屬
    非鉅，惟約定收取之利率甚高，已擾亂正常經濟秩序，並參諸被告犯後於本院審
    理時已供承向被害人收取款項部分之犯行及其他等一切情狀，量處如主文所示之
    刑，並諭知易科罰金之折算標準，以示懲儆。
據上論斷，應依刑事訴訟法第二百九十九條第一項前段，刑法第二十八條、第三百四
十四條、第四十一條，罰金罰鍰提高標準條例第一條前段、第二條，判決如主文。
本案經檢察官陳盈錦到庭執行職務。
中      華      民      國      八十九      年      三    月    七      日
                                臺灣板橋地方法院刑事第一庭
                                    法  官  邱  靜  琪
右正本證明與原本無異
如不服本判決應於送達後十日內向本院提出上訴狀
                                    書記官  劉  日  賓
中      華      民      國      八十九      年      三    月    十      日
附錄本案論罪科刑法條全文：
刑法第三百四十四條
乘他人急迫、輕率或無經驗，貸以金錢或其他物品，而取得與原本顯不相當之重利者
，處一年以下有期徒刑、拘役或科或併科一千元以下罰金。


司法院資訊處製作；財團法人民間司法改革基金會備份。
